臺灣高等法院刑事判決　　　　　　　　94年度上訴字第2152號
　　上　訴　人　臺灣臺北地方法院檢察署檢察官
　　被　　　告　甲○○
　　選任辯護人　林富村律師
上列上訴人因被告違反商業會計法等案件，不服臺灣臺北地方法
院94年度訴字第173號，中華民國94年6月3日第一審判決（起訴
案號：臺灣臺北地方法院檢察署93年度偵字第3365號），提起上
訴，本院判決如下：
    主  文
上訴駁回。
    理  由
一、公訴意旨略以：被告甲○○於民國（下同）88年4月13日起
    擔任久隆國際開發有限公司（設臺北市○○○路○段148號4
    樓之7；下簡稱久隆公司）負責人，亦為商業會計法所稱之
    商業負責人，久隆公司於銷貨時所出具之統一發票，係附隨
    其業務而製作，即被告甲○○亦為從事業務之人。其明知津
    茂科技有限公司（下簡稱津茂公司）為虛設公司，且於91年
    5月1日至同年6月30日間，久隆公司並無銷售ＴＳ─ＩＣ等
    電子零件相關貨物與津茂公司，竟基於偽造文書及幫助津茂
    公司逃漏營業稅之概括犯意，連續於同年5月23日、5月28日
    、6月21日，開立不實之統一發票三張，金額分別為新臺幣
    （下同）110萬8884元、106萬9772元、101萬100元（均含稅
    ），銷售額共301萬4437元（未稅）予津茂公司，供津茂公
    司抵扣銷項稅額，足生損害於稅捐機關對核課營業稅之正確
    性，以此方法幫助津茂公司（其所涉違反稅捐稽徵法部分，
    另案偵辦中）逃漏91年5、6月營業稅共15萬1846元，因認被
    告甲○○涉犯商業會計法第71條第1款明知為不實之事項而
    填製會計憑證或記入帳冊罪、稅捐稽徵法第43條第1項幫助
    逃漏稅捐罪云云。
二、按犯罪事實應依證據認定之，無證據不得認定犯罪事實；又
    不能證明被告犯罪或其行為不罰者，應諭知無罪之判決，刑
    事訴訟法第154條第2項、第301條第1項前段分別定有明文。
    次按犯罪事實之認定，應憑真實之證據，倘證據是否真實尚
    欠明確，自難以擬制推測之方法，為其判斷之基礎；而認定
    犯罪事實之證據係指足以認定被告確有犯罪行為之積極證據
    而言，該項證據自須適合於被告犯罪事實之認定，始得採為
    斷罪資料，最高法院著有53年臺上字第656號、29年上字第
    3105號判例可資參照。且刑事訴訟上證明之資料，無論其為
    直接或間接證據，均須達於通常一般之人均不致有所懷疑，
    而得確信其為真實之程度，始得據為有罪之認定，若其關於
    被告是否犯罪之證明未能達此程度，而有合理懷疑之存在，
    致使無從形成有罪之確信，根據「罪證有疑，利於被告」之
    證據法則，即不得遽為不利被告之認定，亦有最高法院76年
    度臺上字第4986號判例可參。
三、檢察官認被告甲○○涉犯商業會計法第71條第1款、稅捐稽
    徵法第43條第1項罪嫌，無非以被告之供述、法務部調查局
    北部機動工作組92年2月25日第0000000000號刑事案件移送
    書、出貨單、支票、統一發票、第一銀行信義分行大額通貨
    交易登記簿、存款憑條、證人朱桓川之證言等為其主要論據
    。訊據被告則堅詞否認有何檢察官所指之不法犯行，辯稱：
    本件並非假買賣，該交易係久隆公司員工黎鑾欽所經手，因
    金佳盈企業有限公司（下簡稱金佳盈公司）有一批電子庫存
    零件欲出售，久隆公司為賺取差價，方以久隆公司名義向金
    佳盈公司買貨，再以久隆公司名義將該批貨物出售予津茂公
    司，故本件事實上確有買賣存在，而且有付款、繳稅，伊並
    無填載不實會計憑證、帳冊，或幫助逃漏稅捐等語。
四、經查：
（一）被告辯稱本案之交易係由證人黎鑾欽所經手，久隆公司係
      為賺取差價，始向金佳盈公司買貨後再轉賣津茂公司等情
      ，核與證人黎鑾欽於偵查時所證述：「不讓金佳盈與津茂
      直接交易，因為這樣中間的差價我就賺不到。故我跟被告
      說要利用久隆公司開發票賺差價」、「由金佳盈直接出貨
      給津茂，久隆只是單純開發票」等語（見偵查卷第177頁
      ），於原審審理中證述：「這筆交易是我促成的。我在南
      京東路5段一個餐廳叫作半桶水，碰到譚先生即金佳盈公
      司的老闆，他說有一些庫存請我幫忙一下，因為我那一段
      時間也很忙，我哥哥身體不好過世，那段時間我只是去牯
      嶺街找伍國威，跟他說有一些貨，把七、八項資料交給伍
      國威問他有無興趣，．．．是金佳盈先賣給久隆，久隆再
      賣給津茂公司，因為我也要避免他們直接交易，我就賺不
      到酬金。久隆出來作轉手。」等語（見原審卷第30頁反面
      ）相符，並有買賣合約書（見偵查卷第46頁、第160頁）
      、統一發票（見偵查卷第38頁、第39頁、第41頁、第42頁
      ）、出貨單（見偵查卷第50頁、第52頁）、久隆公司轉帳
      傳票、日記簿及總分類帳（見偵查卷第41頁至第56頁）等
      件附卷可資佐證，故被告所辯上開交易之緣由及經過，堪
      信為真實。
（二）又關於本件交付貨款之過程，因金佳盈公司之負責人譚冬
      青要求現金給付貨款，惟津茂公司的負責人伍國威要求驗
      貨，故由津茂公司開立支票三紙透過證人黎鑾欽交付予譚
      冬青以擔保貨款給付等情，復據證人黎鑾欽證述明確（見
      原審卷第30頁反面、偵查卷第177頁），故卷附用以支付
      貨款之三張支票（見偵查卷第30頁）之發票日期，與金佳
      盈公司開立發票之日期相符，並不違常情。此外，用以支
      付貨款之其中一張支票（發票日91年5月30日、支票號碼R
      B0000000號、票面金額100萬4544元），於91年12月26日
      以久隆公司名義存入津茂公司於第一商業銀行信義分行所
      開立之帳號61560號帳戶內，又另一張支票（發票日91年5
      月27日、支票號碼RB0000000號、票面金額106萬1306元）
      ，於91年12月26日由訴外人黃燕美兌領後，又存入上開第
      一商業銀行信義分行同一帳戶內之事實，有第一商業銀行
      大額通貨交易登記簿、存款憑條等件在卷可佐（見偵查卷
      第183頁、第184頁），惟被告及證人黎鑾欽表示前述支票
      之存入、兌領非渠等所為，亦不知悉係何人所為；而卷內
      亦無其他事證可證明前述之支票兌領過程與被告有所關聯
      ，是尚難認前述支票存入、兌領係被告所為。況依證人黎
      鑾欽證稱：由金佳盈公司交付予津茂公司之該批貨物，品
      質有瑕疵，實際上久隆公司並未賺到差價，金佳盈公司把
      錢退回去，津茂公司又退回來，那段時間很混亂，而中間
      之處理過程係由伍國威、譚冬青自己去談等語（見原審卷
      第30頁反面、第31頁正反面），本件甚有可能係因金佳盈
      公司所賣出之貨物品質有瑕疵，而金佳盈公司、津茂公司
      達成退款或減價之合意，但因名義上係由久隆公司出貨予
      津茂公司，始以久隆公司之名義將津茂公司開立之支票再
      存入津茂公司帳戶，以完成退款行為，故縱然上開津茂公
      司所開出之支票，最後並未交由金佳盈公司兌領，亦不能
      逕認該次買賣即屬虛偽。
（三）從而，本件之買賣過程，尚符合一般交易習慣而與常情無
      違，尚不得以久隆公司係為賺取差價而為本件交易行為，
      即認被告之行為係明知為不實之事項而填製會計憑證。又
      被告辯稱津茂公司尚在營業，非虛設公司等語，核與證人
      黎鑾欽證稱：津茂公司與股票上市公司南茂公司有生意往
      來，伊有見過津茂公司之稅單及津茂公司與南茂公司的契
      約，津茂公司非虛設公司等語（見原審卷第30頁）相符。
      是在被告主觀認知上，津茂公司非虛設公司，而本件買賣
      、貨物均確實存在，其自無開立不實交易憑證幫助津茂公
      司逃漏稅捐之犯意。檢察官雖舉證人朱恆川之證言及法務
      部調查局北部地區機動工作組92年2月25日第000 0000000
      號刑事案件移送書欲證明被告有如公訴意旨所指之犯行，
      惟上開證據充其量僅能得出金佳盈公司、津茂公司有虛設
      公司之嫌，而經法務部調查局移送臺灣臺南地方法院檢察
      署偵辦之結論，惟亦無法證明被告確有明知津茂公司係虛
      設公司，知悉無實際買賣，仍開立不實發票幫助津茂公司
      逃漏稅捐之犯行。
五、綜上所訴，本件檢察官認被告所涉犯之商業會計法第71條第
    1款明知為不實之事項而填製會計憑證或記入帳冊罪嫌、稅
    捐稽徵法第43條第1項幫助逃漏稅捐罪嫌，於卷存證據資料
    內並無任何積極證據足資證明，此外，復查無其他任何證據
    可認定被告成立犯罪，既不能證明被告犯罪，原審依法為被
    告無罪之諭知，核無不當，檢察官上訴意旨仍認被告應成立
    犯罪，指摘原判決不當，為無理由，應予駁回。
據上論斷，應依刑事訴訟法第368條，判決如主文。
本案經檢察官邱美育到庭執行職務。
中　　華　　民　　國　　94　　年　　9 　　月　　28　　日
　　　　　　　　　刑事第十一庭審判長法　官　陳祐輔
　　　　　　　　　　　　　　　　　  法　官　江國華
　　　　　　　　　　　　　　　　　  法　官　楊炳禎
以上正本證明與原本無異。
如不服本判決，應於收受送達後10日內向本院提出上訴書狀，其
未敘述上訴之理由者並得於提起上訴後10日內向本院補提理由書
（均須按他造當事人之人數附繕本）。
                                    書記官  廖素花
中　　華　　民　　國　　94　　年　　9 　　月　　28　　日
